【裁判字號】    99,再易,1
【裁判日期】    990211
【裁判案由】    再審之訴
【裁判全文】
臺灣高雄地方法院民事判決               99年度再易字第1號
再 審原 告  乙○○
訴訟代理人  卓村鴻
再 審原 告  丁○○
訴訟代理人  卓明聰
再 審原 告  甲○○
訴訟代理人  江志超
再 審被 告  交通部臺灣鐵路管理局
法定代理人  丙○○
上列當事人間請求遷讓房屋等事件，再審原告對於本院民國98年
11月30日98年度簡上字第121 號確定判決，提起再審之訴，本院
判決如下：
    主  文
再審原告之訴駁回。
再審訴訟費用由再審原告負擔。
    事實及理由
一、再審意旨略以：
  (一)坐落高雄市○○區○○段202 之6 地號土地，如附圖所示Ａ
    部分、面積122.27平方公尺建物即門牌號碼高雄市○○區○○街50號（下稱系爭甲屋），由再審被告於民國46年4 月8
    日分配予員工即再審原告乙○○（下稱乙○○）之宿舍；並
    同段369 地號土地，如附圖所示Ｂ部分、面積70.84 平方公
    尺建物即門牌號碼高雄市○○區○○街53號（下稱系爭乙屋
    ，與系爭甲屋合稱系爭宿舍），為再審被告於39年2 月間，
    分配予員工即訴外人江有祿之宿舍。乙○○與妻即再審原告
    丁○○（下稱丁○○）居住使用系爭甲屋，江有祿則已死亡
    ，而由其妻即再審原告甲○○（下稱甲○○）占用系爭乙屋
    。
  (二)原確定判決曲解行政院49年12月1 日台人字第6719號令：「
    准許退休人員得暫時續住現住宿舍，俟退休人員居住房屋問
    題處理辦法公布後再行處理」之原意，刻意以行政院74年5
    月18日台74人政肆字第14927 號函，硬指僅得續住至「已開
    始處理宿舍」時止，而認再審原告並無法源依據占有系爭宿
    舍。又原確定判決未予審酌高雄市政府建設局於89年6 月5
    日核發予乙○○之系爭甲屋修建證，逕而判定乙○○、丁○○非法得利，判決顯有違法。再者，如再審原告非法占用系
    爭宿舍並獲有不當利得，為何再審被告自93年至95年間陸續
    頒布房屋現住人搬遷獎勵辦法，草率行事令人無所適從，事
    後怪罪再審原告置之不理，而原確定判決竟同意再審被告倒
    果為因之行徑；且再審原告於原審時，請再審被告提出當年
    配住房舍之簽署文件以資佐證，再審被告推說文件已不復存
    在，然日據時代共濟組合規章都可以找到，而宿舍配住人尚
    未返還之配住文件竟會遺失，足見再審被告顯有掩蓋事實之
    意圖，原確定判決對此亦未為說明。為此，爰依民事訴訟法
    第496 條第1 項第13款規定，提起再審之訴。
  (三)並聲明：(1)原確定判決廢棄。(2)駁回再審被告之訴。
二、按再審之訴顯無再審理由者，得不經言詞辯論，以判決駁回
    之，民事訴訟法第502 條第2 項定有明文。次按按民事訴訟
    法第496 條第1 項第13款所謂當事人發見未經斟酌之證物或
    得使用該證物，係指在前訴訟程序不知有該證物，現始知之
    ，或雖知有此而不能使用，現始得使用者而言。若前訴訟程
    序聲明之證據為法院所不採，即與上開發見未經斟酌之證物
    有間。無從依民事訴訟法第496 條第1 項第13款規定提起再
    審之訴。最高法院80年度台上字第1645號判決意旨參照。又
    按當事人以發見新證據為聲請再審之原因者，必以其新證據
    若經法院斟酌可受較有利益之裁判者為限。最高法院17年上
    字第1081號判例意旨參照。是再審原告以「發現」原審確定
    判決卷內「已有」之事實及證據為「新事實及新證據」提起
    再審者，法院自應以顯無理由判決駁回之。
三、經查：
  (一)再審原告所指原確定判決漏未斟酌之證據為「高雄市建設局
    修建證」。惟查，前開證據於原審審理時，已據乙○○提出
    （見原審卷第8 頁），而為其所已知，且為前訴訟程序事實
    審言詞辯論終結前即已存在，自無所謂發見未經斟酌之證物
    。又觀之「高雄市建設局修建證」內容：「…出具切結書到
    局經核與『違章建築處理辦法』第46條之規定尚無不合結發
    修建證為憑」等語，此僅係依當時之違章建築處理辦法，准
    予局部改建，與是否為有權占有無涉，即無所謂「如經斟酌
    ，可受較有利益之裁判」之情事。從而，再審原告主張原確
    定判決有民事訴訟法第496 條第1 項第13款之再審事由云云
    ，自非可採。
  (二)查，再審原告主張原確定判決曲解行政院49年12月1 日台人
    字第6719號令原意，刻意以行政院74年5 月18日台74人政肆
    字第14927 號函，硬指再審原告無法源依據占有系爭宿舍云
    云；惟原確定判決就如何依行政院相關函令，認定系爭宿舍
    僅得續住至「已開始處理宿舍」時止，已為詳實論述，並無
    所謂未予斟酌已經存在之證據。又查，再審原告主張請再審
    被告提出配住房舍之簽署文件，而未提出部分；此僅涉及是
    否應負舉證責任，如不舉證是否負不利事實認定，核屬原確
    定判決認定事實之範疇，而無所謂漏未斟酌已為證據聲明之
    證據。再者，原確定判決既已詳予論述系爭土地所有權之歸
    屬，並斟酌全辯論意旨及調查證據結果，認定再審原告無權
    占有等情，誠難認有何違誤。此外，再審原告亦未具體指摘
    原確定判決有何違反民事訴訟法第496 條及第497 條規定之
    處，及指明原確定判決該部分有如何合於法定再審事由之具
    體情事。從而，再審原告主張原確定判決曲解相關證據之意
    義，並未予斟酌再審原告提出之證據聲明，而有再審事由云
    云，即屬無據。
四、綜上所述，本件原確定判決並無民事訴訟法第496 條第1 項
    第13款之情事。從而，再審原告以原確定判決有漏未斟酌證
    物之再審事由，提起本件再審之訴，求為廢棄改判，顯無理
    由，爰不經言詞辯論，逕以判決駁回。
五、據上論結，本件再審原告之訴，為無理由，依民事訴訟法第
    502 條第2 項、第78條、第85條第1項，判決如主文。
中    華    民    國    99    年    2     月    11    日
                  民事第五庭  審判長法  官  李昭彥
                                    法  官  李育信
                                    法  官  洪榮家
正本係照原本作成。
本判決不得上訴。
中    華    民    國    99    年    2     月    11    日
                                    書記官  胡美儀

司法院資訊處製作；財團法人民間司法改革基金會備份。
